【裁判字號】    94,訴緝,64
【裁判日期】    950208
【裁判案由】    竊盜
【裁判全文】
臺灣臺北地方法院刑事判決              94年度訴緝字第64號
公  訴  人  臺灣臺北地方法院檢察署檢察官
被      告  丁○○
指定辯護人  本院公設辯護人  沈芳萍
上列被告因竊盜等案件，經檢察官提起公訴（72年度偵字第8373
號），就偽造有價證券部分，本院判決如下：
    主  文
丁○○無罪。
    理  由
一、公訴意旨略以：被告丁○○夥同丙○○、乙○○、己○○、
    毛若相（以上四人業經判決確定）共同基於意圖為自己不法
    所有之概括犯意，自民國七十二年元月間起至同年四月底止
    ，在台北市各地，於夜間推由其中一、二人或結夥三人以上
    ，以丁○○所有之鐵剪、鉗子、起子各一支為工具，毀壞門
    窗侵入屋內竊取財物，得手後分別由丁○○、己○○將贓物
    持往不知情之台北市澤民、長安等當鋪典當，得款平分花用
    （以上竊盜部分一案已時效完成，另為免訴之判決）。又被
    告丁○○於七十二年三月間，在所竊得戊○○所有以臺灣省
    合作金庫城東支庫為付款人，支票號碼０六一九五０號之空
    白支票上，偽造戊○○之簽名並蓋用其印章，並填載面額新
    臺幣五萬元，發票日期（起訴書誤載為到期日）為七十二年
    六月十八日而偽造該支票一張。嗣於同年五月四日為警循線
    查獲，並扣得大剪刀、起子各三支、繩索滑輪一條、鉗子二
    支、大鉗子、鐵釘起子、鐵條、固定扳手、扳子各一支。因
    認被告涉犯刑法第二百零一條第一項之偽造有價證券罪嫌。
二、按犯罪事實應依證據認定之，無證據不得推定其犯罪事實。
    又不能證明被告犯罪者，應諭知無罪之判決，刑事訴訟法第
    一百五十四條、第三百零一條條第一項分別定有明文。又認
    定不利於被告之事實，須依積極證據，茍積極之證據本身存
    有瑕疵而不足為不利於被告事實之認定，即應為有利於被告
    之認定，更不必有何有利之證據，而此用以證明犯罪事實之
    證據，猶須於通常一般人均不至於有所懷疑，堪予確信其已
    臻真實者，始得據以為有罪之認定，倘其證明尚未達到此一
    程度，而有合理性之懷疑存在，致使無從為有罪之確信時，
    即應為無罪之判決（最高法院八十二年度台上字第一六三號
    判決、七十六年台上字第四九八六號、三十年上字第八一六
    號判例意旨參照）。再按現行（九十二年二月六日修正公布
    ，同年九月一日施行）刑事訴訟法第一百五十六條第二項規
    定：被告或共犯之自白，不得作為有罪判決之唯一證據，仍
    應調查其他必要之證據，以察其是否與事實相符。修正前同
    條項亦規定：被告之自白，不得作為有罪判決之唯一證據，
    仍應調查其他必要之證據，以察其是否與事實相符。其立法
    旨意乃在防範被告自白之虛擬致與真實不符，故對自白在證
    據上之價值加以限制，明定須藉補強證據以擔保其真實性。
    其以共同被告之自白或其他不利於己之陳述，作為認定其他
    共同被告犯罪之證據，不特與利用該被告自己之自白作為其
    犯罪之證據同有自白虛偽性之危險，亦不免有嫁禍於其他共
    同被告而為虛偽供述之虞，故共同被告之自白或其他不利於
    己之陳述，固非不得作為認定其他共同被告犯罪之證據，但
    不得作為有罪判決之唯一證據，仍應調查其他必要之證據，
    以察其是否與事實相符，亦即仍須有補強證據以擔保該共同
    被告自白之真實性，始得採為斷罪之依據。（最高法院九十
    二年度台上字第三四六０號、九十三年度台上字第一七一０
    號、六０二七號判決意旨參照）。
三、公訴人認被告涉犯本件偽造有價證券罪嫌，無非係以共同被
    告丙○○、乙○○、己○○及竊盜部分共犯毛若相等人不利
    於被告丁○○之供述、被害人戊○○之指訴及失竊報告、領
    據、支票影本各一紙，資為論據。惟訊之被告丁○○則堅決
    否認有何偽造有價證券犯行，辯稱：伊對於起訴事實毫不知
    情，也不認識丙○○、毛若相、乙○○、己○○等人，未曾
    與渠等共犯竊盜及另犯偽造有價證券犯行等語。
四、按新修正刑事訴訟法於九十二年二月六日經總統公布，於同
    年九月一日施行，而依新修正刑事訴訟法施行法增訂第七條
    之三規定：「中華民國九十二年一月十四日修正通過之刑事
    訴訟法施行前，已繫屬於各級法院之案件，其以後之訴訟程
    序，應依修正刑事訴訟法終結之。但修正刑事訴訟法施行前
    已依法定程序進行之訴訟程序，其效力不受影響。」。本件
    係於七十二年五月三十日修正刑事訴訟法施行前繫屬於本院
    ，此有蓋有本院送審收案戳之台灣台北地方法院檢察處七十
    二年五月三十日甲○調字第０五四九七號函一紙在卷可稽（
    見本院七十二年度訴字第一三二０號卷第一頁），而共同被
    告丙○○、乙○○、己○○及竊盜部分共犯毛若相於警詢、
    偵查及台灣高等法院七十二年度上訴字第二八０四號歷審審
    理中之供述，被害人戊○○於警詢之指訴，均係在新修正刑
    事訴訟法施行前依舊刑事訴訟法法定程序踐行之訴訟程序，
    而當時之刑事訴訟法係採職權主義，尚無所謂傳聞法則之規
    定，依上開規定，前揭供述證據並不受新修正刑事訴訟法有
    關被告以外之人審判外陳述不得作為證據之規定之影響，且
    本院並已於準備程序及審判期日，向被告提示該等筆錄並告
    以要旨，踐行調查程序，自有證據能力。
五、查依共同被告丙○○於警詢中供稱：七十二年三月五日深夜
    ，伊與毛若相二人在台北市○○○路○段五十一號，破壞大
    門侵入竊得合作金庫、第一信用合作社支票各五張、打火機
    一個，支票一張由丁○○填寫新台幣五萬元金額，交由己○○保管；於偵查中供稱：支票是伊與毛若相去偷的，然後交
    給丁○○，丁○○簽發支票時，伊及丁○○的一個朋友在場
    ，本來是不要填日期，但是丁○○說要拿去向朋友換錢，所
    以才填寫，但是都沒有用，一直放在抽屜中，印章是伊後來
    在餐廳偷的，丁○○便拿去蓋；於本院七十二年度訴字第一
    三二０號審理時供稱：伊將竊得之空白支票放在抽屜內，是
    丁○○自己拿去使用等語（見偵查卷第六頁、第一０七頁、
    第一三一頁反面，刑事一審卷第三十一頁反面、第三十二頁
    ）。另竊盜部分共犯毛若相（嗣更名為毛奕雲）則於警詢中
    供稱：伊與丙○○二人在台北市○○○路○段五十一號竊得
    合作金庫空白支票，由丁○○拿去填載數目使用；於本院七
    十二年度訴字第一三二０號審理中供稱：伊偷了支票之後就
    放在抽屜中，沒有使用等語（見偵查卷第十四頁反面、刑事
    一審卷第三十二頁反面）。然經本院傳喚證人毛奕雲即毛若
    相到庭證稱：伊不認識也沒有見過在庭之被告丁○○，伊認
    識丙○○、乙○○，當時是丙○○先被抓，才帶警察來抓伊
    ，當時警察問伊時，伊沒有說是跟丁○○一起去偷，不知道
    為何筆錄這樣寫等語（見本院卷一第五十頁反面、第五十一
    頁）；另傳喚證人丙○○到庭證稱：伊不認識也沒有見過在
    場的被告丁○○，伊行竊都是與毛若相、乙○○一起去，伊
    不記得合作金庫城東支庫五萬元之支票係由何人填寫（見本
    院卷二審判筆錄第三至六頁）等語，與渠等先前所為不利於
    被告之陳述大相逕庭，則查毛若相、丙○○固於上開警詢、
    偵查及另案審理中指述丁○○涉犯本件偽造有價證券犯行，
    然渠等所指之丁○○始終未到案，查獲員警亦未曾提供丁○○之口卡片或照片予彼等指認，則彼等所指述之丁○○與本
    案被告丁○○是否同屬一人，已非無疑；又參諸彼等二人所
    為不利被告之陳述，丙○○先則供稱其與毛若相將竊得之空
    白支票交由丁○○填寫後交予己○○保管，嗣改稱支票係交
    由丁○○填寫後放在抽屜中未使用，繼又稱係被告擅將彼等
    置於抽屜中之空白支票取去使用，前後供述不一，真實性已
    堪質疑；另毛若相則僅泛稱該空白支票係丁○○所偽造，至
    於偽造之時間、地點、過程均付闕如，且依丙○○所述，丁○○填寫支票時僅伊及丁○○並丁○○之一位友人在場，則
    毛若相究有無親身見聞事實經過，其如何得知被告丁○○有
    偽造支票情事，而具有證人適格，亦非無疑。再者，被害人
    戊○○之空白支票及印章係毛若相、丙○○二人所竊得，又
    係於毛若相、己○○等人位在台北市○○路十四號十樓之住
    處內起出，而非於被告丁○○持有中查獲，另共同被告己○○、乙○○於警、偵訊及歷審訊問中，亦均未提及被告丁○○涉有偽造該紙支票犯行，則除毛若相、丙○○二人前開不
    利於被告之指述外，並無其他客觀證據足資證明該支票係被
    告丁○○所偽造，且由上可知其二人與該紙偽造支票之關係
    最為密切，渠等如為脫免罪嫌而將責任推卸予不在場之被告
    丁○○，亦非事理之無；此外被害人戊○○之指訴及失竊報
    告、領據、支票影本各一紙，亦僅能證明被害人戊○○於七
    十二年三月五日在台北市○○○路○段五十一號愛文餐廳內
    失竊付款人為合作金庫城東支庫之空白支票十張，並於同年
    五月四日領回業經發票人簽名用印並填載金額、發票日期而
    完成發票行為之支票一紙，尚不足以補強丙○○、毛若相所
    為不利被告供述之真實性，而達於確信之程度。
六、從而，共同被告丙○○及毛若相於警詢、偵查及另案審理中
    所為不利被告之陳述，既有前述瑕疵及合理之懷疑存在，復
    未有其他補強證據足以佐證渠等所述之真實性，自不能僅以
    其二人之片面指述遽為本件被告論罪之依據，本院復查無其
    他積極證據足資證明被告丁○○有公訴人所指偽造有價證券
    犯行，揆諸前揭說明，本件犯罪即屬不能證明，自應諭知被
    告無罪之判決。
據上論斷，應依刑事訴訟法第三百零一條第一項，判決如主文。
本案經檢察官李建論到庭執行職務
中    華    民    國    95    年    2     月    8    日
                  刑事第十一庭  審判長法  官  劉方慈
                                      法  官  林庚棟
                                      法  官  鍾淑慧
以上正本證明與原本無異。
如不服本判決，應於判決送達後10日內，向本院提出上訴狀。
                                      書記官  劉英芬
中    華    民    國    95    年    2    月     13   日


司法院資訊處製作；財團法人民間司法改革基金會備份。
